【裁判字號】    90,訴易,26
【裁判日期】    900608
【裁判案由】    損害賠償
【裁判全文】
臺灣高等法院高雄分院民事判決  九十年度訴易字第二六號
      原      告    丙○○
                    乙○○
      被      告    甲○○
右當事人間損害賠償事件，經刑事庭移送前來，本院判決如左：
      主      文
被告應給付原告各新台幣壹萬元及自民國九十年二月三日起至清償日止按週年利率百
分之五計算之利息。
原告其餘之訴駁回。
訴訟費用由被告負擔十分之一，餘由原告負擔。
      事      實
甲、原告方面：
一、聲明：被告應給付原告各新台幣（以下同）五十萬元及自起訴繕本送達翌日起至
    清償日止按週年利率百分之五計算之利息。願供擔保請准宣告假執行。
二、陳述：
（一）被告甲○○於八十九年九月十三日下午三時四十五分許，於其住處見隔壁二樓
      陽台數名孩童玩耍，誤認楊家威向其投擲小石頭惡作劇，乃基於傷害之概括犯
      意，先越過陽台抓住楊家威手臂打其耳光，嗣楊家威下樓到對面祖母即原告丙
      ○○住處投訴，被告尾隨於後再抓住楊家威手臂扭轉，原告丙○○上前準備解
      圍，被告復出手毆打丙○○，致丙○○頭部血腫、左肩左臂疼痛、右膝擦傷等
      傷害，適因鄰居楊淑月遇見遂告訴原告乙○○，此時被告復基於傷害之犯意，
      抓著乙○○手臂推向牆壁並頭部往牆壁用力推碰，致乙○○兩側手臂、兩側下
      肢多處瘀青、頭部血腫等傷害，此有診斷證明書可證，被告並經鈞院九十年度
      上易字第一０八號刑事判決傷害罪刑確定，有刑事判決附卷可稽。
（二）按「因故意或過失不法侵害他人權利者，負擔害賠償責任」，另「不法侵害他
      人之身體或健康者，被害人雖非產上之損害，亦得請求賠償相當之金額」，民
      法第一八四、第一九五條分別定有明文。本件被告傷害原告二人成傷，故原告
      自得依前開規定，各請求被告給付精神慰撫金：
  １、原告丙○○現年已六十九歲，且為中度肢障人士，因被告犯行造成頭部血腫、
      左肩及左臂部疼痛、左膝擦傷，被告犯後飾詞否認犯行，至令仍未賠償損失，
      造成原告身心痛苦甚鉅，爰請求新台幣（以下同）五十萬元之精神慰撫金。
  ２、原告乙○○現年四十四歲，國中畢業，從事泊來品小生意，此次因被告犯行造
      成兩側手臂、兩側下肢多處瘀青、頭部血腫之傷害，且目前仍有頭痛之後遺症
      ，繼續門診追蹤治療中，所受之痛苦甚鉅，故請求五十萬元精神慰撫金。
三、證據：提出戶籍謄本二張、丙○○殘障手冊影本一張、乙○○診斷證明書一張。
乙、被告方面：
一、聲明：求為判決駁回原告之訴。
二、陳述：
（一）是楊家威拿石頭砸我，我拉他要去派出所，結果是丙○○他們拉住小孩導致小
      孩受傷，而且我也沒有打乙○○，是她自己摔倒的。
（二）被告為退役老兵，依賴輔導會發給每月一萬元多生活費，維持最低生活，尚需
      扶養患有輕度智障兒王正誼及扶養幼孫王文祥生活費與教育費，被告被判重刑
      ，全家陷入黑暗，原告請求高額賠償，被告無法接受，請求減輕賠償額。
三、證據：提出榮民證影本一張、戶口名簿影本一張、身心障礙手冊影本二張。
丙、本院依職權函調本院九十年度上易字第一０八號與臺灣高雄地方法院八十九年度
    自字第五一二號刑事案卷並影印附卷。
      理      由
一、經查原告主張前開為被告毆打受傷，被告並經刑事判決傷害罪刑確定之事實，已
    據提出準斷證明書及刑事判決為證，被告雖在本院否認有打傷原告之情事，然被
    告對其已受刑事判行確定之事實並不爭執，且具證人楊淑月與楊家威在刑案審理
    時證述屬實，復經本院函調上開各刑事案卷核明屬實，堪信原告主張為真實，被
    告不法傷害原告之侵權行為足以認定。則原告以其等受有前述傷勢及精神上受有
    損害，請求被告賠償精神損害金，依民法第一百八十四條、第一百九十五條規定
    自屬有據。惟原告各請求被告賠償其五十萬元，被告則抗辯為過高。經審酌原告
    丙○○現年六十九歲，且為中度肢障人士，受有頭部血腫、左肩與左臂部疼痛、
    左膝擦傷等傷勢；原告乙○○現年四十四歲，國中畢業，從事泊來品小生意，受
    有兩側手臂、兩側下肢多處瘀青、頭部血腫等傷害，有戶籍謄本二張、丙○○殘
    障手冊影本一張、診斷證明書等可稽；被告為年七十歲之退役榮民，患有重度聽
    障，尚需扶養照顧智障之二十七歲兒子王正誼及三歲幼孫王文祥，有其戶籍謄本
    一張、殘障手冊影本二張可證被告經濟能力不高，而原告上開傷勢僅係輕微之擦
    傷、瘀傷，且事因被告聽障致與鄰居之原告一家起衝突等等以上一切情狀，本院
    認原告請求賠償精神慰撫金各以一萬元為適當，超過部分為無據，不能准許。從
    而原告各請求被告給付一萬元及自起訴繕本送達翌日即民國九十年二月三日起至
    清償日止按週年利率百分之五計算之利息，為有理由，應予准許，逾此部分之請
    求為無據，應予駁回。又本件為不得上訴第三審之案件，無論准駁均無假執行之
    必要，是原告陳明願供擔保宣告假執行，顯係誤引，附此敘明。
二、據上論結：本件原告之訴為一部有理由、一部無理由，合依民事訴訟法第七十九
    條但書、第八十五條第一項前段判決如主文。
中      華      民      國    九十      年      六      月      八      日
                                      臺灣高等法院高雄分院民事第五庭
~B1審判長法官  蔡明宛
~B2法      官  周慶光
~B3法      官  林健彥
右為正本係照原本作成。
不得上訴。
中      華      民      國    九十      年      六      月      十一    日
~B法院書記官  廖素珍
                                                                        Ｋ


司法院資訊處製作；財團法人民間司法改革基金會備份。
